臺灣士林地方法院刑事判決　　　　　　　95年度易字第93號
聲　請　人　臺灣士林地方法院檢察署檢察官
被　　　告　丙○○
上列被告因侵占案件，經檢察官聲請簡易判決處刑（94年度偵字
第5964號），本院士林簡易庭認不宜為簡易判決處刑（95年度士
簡字第6 號），改依通常程序審理，本院判決如下：
    主  文
丙○○意圖為自己不法所有，侵占自己持有他人之物，處有期徒
刑陸月，如易科罰金，以銀元參佰元即新台幣玖佰元折算壹日。
    事  實
一、丙○○自民國（下同）93年12月19日起向丁○○承租台北市
    大同區○○○路344 巷35號5 樓之5 、5 樓之6 房屋（下稱
    系爭房屋），約定每月租金新臺幣（下同）16,500元，租賃
    期間為1 年，丁○○因而將該房屋內之電視機、冰箱、冷氣
    、洗衣機、沙發、床組、衣櫥、音響、餐桌椅、錄影機及電
    視櫃等家具一併交予丙○○保管，於租賃期間供丙○○使用
    ，並於租約終止時應將上列家具設備歸還。丙○○在簽訂租
    約時，交付1 個月租金及3 萬3 千元押金後，即未再給付任
    何租金，至於94年4 月間，因丁○○不願再寬限而欲終止租
    約，並要求丙○○搬離，丙○○唯恐再遭丁○○催繳，於94
    年4 月間某日，逕自由系爭房屋搬離，並基於為自己不法所
    有之意圖，以變易持有為所有之意思，僱請不知情之貨車司
    機，將屋內之冰箱、洗衣機、電視機、錄影機各1 台及餐桌
    椅1 組（價值約10餘萬元）一併搬離載走而侵占入己，嗣於
    94 年4月20日晚上10時許，丁○○因一直無法與丙○○取得
    聯繫而前往台北市政府警察局大同分局延平派出所報案，並
    會同警方以備份鑰匙進入系爭房屋查看時，始發現上情。丙○○於案發後逃匿，經本院2 度通緝始緝獲到案。
二、案經丁○○訴由臺北市政府警察局大同分局報告臺灣士林地
    方法院檢察署檢察官偵查聲請簡易判決處刑，本院改依通常
    程序審理。
    理  由
一、按被告以外之人於審判外之言詞或書面陳述，除法律有規定
    者外，不得作為證據；又被告以外之人於審判外之陳述，雖
    不符合同法第159 條之1 至第159 條之4 之規定，但經當事
    人於審判程序同意作為證據，法院審酌該言詞陳述或書面陳
    述作成時之情況，認為適當者，亦得為證據。當事人、代理
    人或辯護人於法院調查證據時，知有第159 條第1 項不得為
    證據之情形，而未於言詞辯論終結前聲明異議者，視為有前
    項之同意，刑事訴訟法第159 條第1 項及第159 條之5 分別
    定有明文。查本判決下列所引用之各該被告以外之人於審判
    外之陳述（包含書面陳述），雖屬傳聞證據，惟當事人於本
    院準備程序及審判期日中均表示同意作為證據方法而不予爭
    執，且迄至言詞辯論終結前亦未再聲明異議，本院審酌上開
    證據資料製作時之情況，尚無違法不當及證明力明顯過低之
    瑕疵，亦認為以之作為證據應屬適當，故揆諸前開規定，爰
    逕依刑事訴訟法第159 條之5 規定，認前揭證據資料均有證
    據能力，先予敘明。
二、訊據被告丙○○固坦承向屋主丁○○承租系爭房屋，並以其
    名義簽訂書面租賃契約，其因積欠房租遭丁○○催繳而逕行
    搬離系爭房屋，丁○○指稱屋內原有之冰箱、洗衣機、電視
    機、錄影機各1 台及餐桌椅1 組均已不見之事實，然矢口否
    認有何侵占上開財物之犯行，辯稱：系爭房屋內之物品係伊
    男友王建雄找另外2 個人搬的，非伊所為，偵查中伊說是甲○○搬走，是因乙○○逼伊說的云云，惟查：
(一)被告丙○○自93年12月19日起向丁○○承租上開系爭房屋，
    約定每月租金16,500元，租賃期間為1 年，丁○○因而將該
    房屋內之電視機、冰箱、冷氣、洗衣機、沙發、床組、衣櫥
    、音響、餐桌椅、錄影機及電視櫃等家具一併交予丙○○保
    管，於租賃期間供被告使用，並於租約終止時應將上列家具
    設備歸還。嗣因被告無力繳付房租，丁○○不願再寬限而欲
    終止租約，並要求丙○○搬離，丙○○唯恐再遭丁○○催繳
    ，於94年4 月間某日，逕自由系爭房屋搬離，嗣告訴人丁○○於94年4 月20日晚上10時許，會同警方前往系爭房屋察看
    時，屋內原有之冰箱、洗衣機、電視機、錄影機各1 台及餐
    桌椅1 組均已不見等情，除經被告供承在案外，並據證人即
    告訴人丁○○於警詢時（見偵卷第6 頁至第7 頁）、偵查中
    （見偵卷第51頁至第52頁）、本院審理時（見本院95年8 月
    25 日 準備程序筆錄第1 頁至第2 頁）證述明確，復有系爭
    房屋租賃契約書影本1 份（附於偵卷第10頁至11頁）、系爭
    房屋出租前後之現場照片數幀（附於偵卷第13頁至第14頁）
    在卷可佐，告訴人所指上情應甚明確，堪以認定。
(二)被告雖矢口否認有何侵占上開財物之犯行，並辯稱上情，然
    查：
１、被告對於屋內物品究係何人所搬離及其何以知悉等節，前後
    供述多有矛盾不符之處，於偵查中先供稱：系爭房屋係伊與
    陳奕彰一同前往承租，因陳奕彰沒帶證件，故以伊名義承租
    ，因無力給付租金，故與伊男友王建雄一起搬家到長安西路
    租屋處，搬家時渠2 人朋友甲○○有幫忙，且伊有先告知房
    東，伊搬到長安西路後，接獲告訴人電話才知道冰箱等家具
    被搬走，事後伊聽王建雄之友人說是甲○○請人開鎖將冰箱
    等家具搬走云云（見偵卷第42頁），嗣改稱：搬家當天伊與
    王建雄、甲○○及另一名男子僱用貨車幫忙搬家，第1 趟是
    由司機開車載伊、甲○○及該名男子前往長安西路之租屋處
    ，離開時，冰箱等家具仍在屋內，途中伊聽到甲○○向其友
    人說要找中古業者來估價云云（見偵卷第53頁），於本院訊
    問時先稱：伊搬走時冰箱等家具都還在，是王建雄去打備份
    鑰匙把東西搬走云云（見本院96年4 月4 日訊問筆錄第2 頁
    ），復於本院審理時供稱：搬家當天，王建雄跟伊說他要打
    電話給跳蚤雜誌請他們來把原來租屋處家具搬走，而當天他
    也有打那通電話云云（見本院96年5 月1 日審判筆錄第4 頁
    ），核其供詞前後反覆，衡情如係陳述事實，當不致此，顯
    見其臨訟飾詞矛盾之情。
２、再查，被告於搬離上開租處時究竟有無告知告訴人乙節，被
    告於偵查中供稱：搬家當天房東及仲介有來（見偵卷第42頁
    ），嗣復稱：伊沒有告訴人電話，搬家一事是由陳奕彰與告
    訴人聯絡云云（見偵卷第53頁），核其供詞與證人王建雄於
    偵查中證稱：因伊和被告吵架，伊沒有與被告一起搬，被告
    搬走時伊跟被告說要走就走，由伊跟房東講等語（見偵卷第
    54頁）及告訴人於偵查中（見偵卷第52頁）、本院審理時指
    稱：被告搬走前並未告知等語（見本院95年8 月25日準備程
    序筆錄第2 頁）已有不符，且倘被告於搬家時確有告知告訴
    人，則告訴人何需因無法與被告取得聯繫而會同警方前往系
    爭房屋察看，顯見其供述與客觀事實亦有不符，是其辯稱搬
    家時有告知告訴人云云，洵無足採。
３、又訊據證人即被告之男友王建雄於偵查中證稱：被告租屋時
    ，其在勒戒，故由陳奕彰陪同被告去租，但陳奕彰未住在該
    處，因當時其與被告吵架，2 人沒有同時搬家，且未告知房
    東就搬走，被告搬走後l 、2 日，其被債權人自該處帶走後
    ，即前往與陳奕彰同住，未曾再回過上址，甲○○及其朋友
    均知道其與被告吵架之事，無人會幫被告搬家，僅被告有上
    址鑰匙（見偵卷第54頁至第55頁）；將伊自上址帶走之債權
    人，並未從該處搬走東西等語（見偵卷第66頁），證人甲○○亦證稱：曾多次到過上址，並遇過房東，曾向房東表示要
    幫被告及王建雄付租金，但不知被告及王建雄何時從該處搬
    走，也沒有幫忙搬家等語（見偵卷第55頁至第56頁），經核
    證人王建雄、甲○○於偵查中證詞，均係於具結後經檢察官
    訊問作成，證述內容復相互一致，衡諸渠等與被告為朋友關
    係，證人王建雄於偵查中與被告仍是同居男女朋友關係，被
    告復未表示與該2 名證人間有何仇恨冤隙，是王建雄、甲○○應無誣陷被告之可能，渠等證詞應堪採信。
４、末查，告訴人交付系爭房屋予被告時，有給付一副鑰匙予被
    告，嗣因一直無法與被告取得聯繫，而前往台北市政府警察
    局大同分局延平派出所報案，並會同警方前往系爭房屋查看
    時，該處門所並無遭破壞等情，亦據證人即告訴人丁○○於
    偵查中證述明確（見偵卷第52頁），並與證人王建雄於偵查
    中證稱只有被告有系爭房屋之鑰匙等語（見偵卷第55頁）相
    符，是上開家具應係由得自由出入上址之人搬走無誤，此益
    顯其前稱：甲○○找人開鎖或撬門之不實，另參以偵查中經
    質以為何突然搬家時，被告答稱：因該處房屋太貴云云，然
    查，被告係以每月16,500元之租金承租系爭房屋，已如前述
    ，而長安西路之租處，每天租金則為650 元，業據被告供述
    在卷（見偵卷第53頁），則長安西路租處之租金經換算後為
    每月19,500元，核與其供稱系爭房屋租金太貴云云顯有矛盾
    ，是倘若被告並無上開侵占犯行，何以突然搬離系爭房屋，
    且於搬離時並未通知告訴人，嗣後又避不見面？綜上各情，
    參互以析，足認告訴人之上開家具應係由被告搬離無訛，被
    告上開所辯，要屬卸責之詞，委無足採。
(三)綜上，本案事證至為明確，被告犯行堪以認定，應依法論科
    。
三、按被告行為後，94年2 月2 日修正公布之刑法已於95年7 月
    1 日生效施行，其中第2 條第1 項「行為後法律有變更者，
    適用行為時之法律。但行為後之法律有利於行為人者，適用
    最有利於行為人之法律」之規定，係規範行為後法律變更所
    生新、舊法律比較適用之準據法，並非刑法實體法律，自不
    生行為後法律變更之比較適用問題，故刑法修正施行後，應
    適用該修正後之第2 條第1 項之規定，依「從舊、從輕」之
    原則比較新、舊法律之適用。經查：刑法第335 條第1 項侵
    占罪，其法定刑有關罰金部分為（銀元）1000元以下罰金。
    查刑法分則編各罪所定罰金刑之貨幣單位原為銀元，修正前
    刑法第33條第5 款規定：「罰金：1 元（銀元）以上。」，
    而依罰金罰鍰提高標準條例規定，就72年6 月26日前修正之
    刑法部分條文罰金數額提高2 至10倍，其後修正者則不提高
    倍數，並依現行法規所定貨幣單位折算新臺幣條例規定，以
    銀元1 元折算新臺幣3 元。修正後刑法第33條第5 款規定：
    「罰金：新臺幣1000元以上，以百元計算之。」，刑法第33
    條第5 款所定罰金貨幣單位經修正為新臺幣後，刑法分則各
    罪所定罰金刑之貨幣單位亦應配合修正為新臺幣，為使刑法
    分則編各罪所定罰金之最高數額與刑法修正前趨於一致，乃
    增訂刑法施行法第1 條之1 ：「中華民國94年1 月7 日刑法
    修正施行後，刑法分則編所定罰金之貨幣單位為新臺幣。94
    年1 月7 日刑法修正時，刑法分則編未修正之條文定有罰金
    者，自94年1 月7 日刑法修正施行後，就其所定數額提高為
    30 倍 。但72年6 月26日至94年1 月7 日新增或修正之條文
    ，就其所定數額提高為3 倍。」。從而，刑法修正後刑法分
    則編各罪所定罰金刑之最高數額，適用刑法施行法第1 條之
    1 之規定後，並無不同，即對被告並無有利或不利之情形；
    惟修正後刑法第33條第5 款所定罰金刑最低數額，較之修正
    前提高，自以修正前刑法第33條第5 款規定有利於被告。
四、核被告所為，係犯刑法第335 條第1 項之侵占罪。爰審酌被
    告犯罪後否認犯行，飾詞圖辯，犯罪後態度不佳，且犯後逃
    匿經本院2 度通緝，足見其並無悔意，所侵占物品價值約10
    餘萬元、迄未與告訴人丁○○達成和解、檢察官具體求刑有
    期徒刑10月尚嫌太重等一切情狀（依最高法院95年度第8 次
    刑事庭會議決議六、（一）之意旨，修正後刑法第57條之規
    定，為法院就刑之裁量審認標準見解之明文化，非屬法律之
    變更，無新舊法比較適用之問題），量處如主文所示之刑；
    又修正前刑法第41條第1 項前段規定：「犯最重本刑為五年
    以下有期徒刑以下之刑之罪，而受六個月以下有期徒刑或拘
    役之宣告，因身體、教育、職業、家庭之關係或其他正當事
    由，執行顯有困難者，得以1 元以上3 元以下折算1 日，易
    科罰金。」，而被告行為時之易科罰金折算標準，依95年7
    月1 日修正條文施行前罰金罰鍰提高標準條例第2 條之規定
    （該條業經總統於95年5 月17日公布刪除，並自95年7 月1
    日失效），就其原定數額提高為100 倍折算1 日，則被告行
    為時之易科罰金折算標準，應以銀元100 元至300 元折算1
    日，經折算為新臺幣後，係以新臺幣300 元至900 元折算為
    1 日；惟修正後之刑法第41條第1 項前段則規定：「犯最重
    本刑為5 年以下有期徒刑以下之刑之罪，而受6 個月以下有
    期徒刑或拘役之宣告者，得以新臺幣1000元、2000元或3000
    元折算1 日，易科罰金。」，比較修正前後之易科罰金折算
    標準，以適用修正前刑法第41條第1 項前段之規定較有利於
    被告，依此諭知易科罰金之折標準。
據上論斷，應依刑事訴訟法第452 條、第299 條第1 項前段，刑
法第2 條第1 項前段、第335 條第1 項，修正前刑法第41條第1
項前段，刑法施行法第1 條之1 ，修正前罰金罰鍰提高標準條例
第2 條，現行法規所定貨幣單位折算新台幣條例第2 條，判決如
主文。
本案經檢察官方祥鴻到庭執行職務。
中　　華　　民　　國　　96　　年　　5 　　月　　15　　日
                  刑事第五庭審判長法  官  周政達
                                  法  官  汪梅芬
                                  法  官  楊迺伶
以上正本證明與原本無異。
如不服本判決，應於判決送達後10日內，向本院提出上訴狀。
                                  書記官  陳淑琪
中　　華　　民　　國　　96　　年　　5 　　月　　15　　日
附錄本案論罪科刑法條全文：
中華民國刑法第335條第1項
意圖為自己或第三人不法之所有，而侵占自己持有他人之物者，
處5 年以下有期徒刑、拘役或科或併科1 千元以下罰金。
